高雄高等行政法院裁定
111年度抗字第8號
抗  告  人  臺南市政府                              
代  表  人  黃偉哲              
抗  告  人  臺南市政府經濟發展局


代  表  人  陳凱凌              
抗  告  人  臺南市市場處                               
代  表  人  陳豪吉              
共      同
訴訟代理人  蘇小津  律師
相  對  人  陳政隆等134人（如附表）
上列抗告人因與相對人陳政隆等134人間聲明異議事件，對於中
華民國111年3月2日臺灣臺南地方法院110年度執事聲字第1號行
政訴訟裁定，提起抗告，本院裁定如下：
　　主  文
一、抗告駁回。
二、抗告訴訟費用由抗告人負擔。
　　理  由
一、按抗告法院認抗告為不合法或無理由者，應為駁回抗告之裁
    定。
二、緣抗告人臺南市政府（下稱南市）、臺南市政府經濟發展局
    （下稱經發局）、臺南市市場處（下稱市場處）等3人（下
    合稱抗告人）以相對人所簽訂之「臺南市公有零售市場攤（
    鋪）位使用行政契約」（下稱系爭契約）為執行名義，向臺
    灣臺南地方法院民事執行處（下稱執行法院）聲請強制執行
    相對人於臺南市麻豆區市四公有零售市場（下稱系爭市場）
    之攤（鋪）位遷讓返還予抗告人（下稱系爭執行程序）。經
    執行法院司法事務官以抗告人未依限期補正欲執行相對人資
    料及執行遷讓計畫等，有強制執行法第28條之1第1款致不能
    進行系爭執行程序為由，於民國110年11月8日以106年度司
    行執助字第17號民事裁定駁回抗告人之聲請（下稱原處分）
    。抗告人不服，乃對原處分聲明異議，經原審法院以111年3
    月2日110年度執事聲字第1號行政訴訟裁定(下稱原裁定)駁
    回。抗告人仍不服，遂提起本件抗告。
三、抗告意旨略謂：
  ㈠抗告人係因Covid-19新冠肺炎疫情而無法至系爭市場現場進
    行大規模查調，致無法遵期補正受通知事項，惟抗告人南市
    曾以110年10月4日府經場二字第1101159135號函（下稱南市
    110年10月4日函）向執行法院說明，故非「無正當理由」：
    ⒈執行法院於110年7月16日以南院武106司行執助坤字第17號
      通知函(下稱系爭第1次補正通知)通知抗告人應補正「最
      新債務人暨其占用攤位資料、本件遷讓執行計畫」，因斯
      時仍係新冠肺炎第三級警戒時期，抗告人南市為地方主管
      機關，除須積極防疫外，更不應主動於人潮聚集處進行公
      開活動，亦不宜前往系爭市場進行全面性調查。因此，抗
      告人由機關內召集會議、評估、並試圖解決因新冠肺炎疫
      情而導致無法積極進行之困境；然因程序上涉及抗告人各
      局處間之意見統整，以及眾多之相對人，導致未能製作相
      關之「最新債務人暨其占用攤位資料、本件遷讓執行計畫
      等」也未能及早提出回復，實屬強制執行法第28條之1第1
      款之「正當理由」。
    ⒉抗告人於110年9月29日又收受執行法院110年9月27日南院
      武106司行執助坤字第17號執行命令(下稱系爭第2次補正
      通知)時，旋即以抗告人南市110年10月4日函於7日內檢具
      理由回覆並說明為何無法遵期提出「最新債務人暨其占用
      攤位資料、本件遷讓執行計畫」等情，故難謂抗告人無正
      當理由而有不為補正行為。
  ㈡抗告人未補正之「最新債務人暨其占用攤位資料、本件遷讓
    執行計畫」等件，應非屬「一定必要之行為」：
    ⒈本件抗告人未補正之「欲執行相對人資料及遷讓執行計畫(
      包含系爭市場欲執行攤位之實際占用人資料、現場管制即
      搬遷作業所需人員及時間等)」，依其內容、性質及臺灣
      高等法院86年度抗字第2255號裁判闡釋之說明，並非債權
      人於執行程序中應為「一定必要之行為」。
    ⒉又執行法院曾於106年12月19日、25日、107年1月16日共3
      次至現場履勘，並以106年12月19日南院武106司行執助坤
      字第17號執行命令，定於107年1月22日上午9時10分執行
      遷讓標的，同時以106年12月19日南院武106司行執助坤字
      第17號函通知臺南市政府警察局麻豆分局，於執行遷讓日
      期派警員8名到場協助執行；但因該執行日期臨近農曆過
      年，故抗告人主動聲請延緩執行，以體恤民眾過年。是以
      ，執行法院就系爭執行程序曾定於107年1月22日上午9時1
      0分執行遷讓並自行評估後應備警員8名，但在該次執行遷
      讓之定期前，並未要求抗告人提出「執行計畫」，足證「
      執行計畫」非屬「一定之必要行為」，亦不因抗告人未遵
      期補正，而導致系爭執行程序不能進行。是原裁定以此為
      由，駁回抗告人之異議，顯無理由。
    ⒊再者，本件涉及100多個攤鋪位之強制執行，其攤舖位內之
      動產繁多，為避免移動或搬遷時造成毀損、遺失等爭議，
      抗告人認暫時以不強制搬遷遺留物品為宜，而應依強制執
      行法第100條第1項，視現場情形交給相對人或其家屬等；
      或依同條第2項、第59條之規定，於無人接受點交時，交
      由抗告人保管。基於抗告人為市場之主管機關，相對人為
      原承租攤舖位民眾，雙方之間存有一定之合作關係，本件
      執行應以較為緩和之方式執行為佳，且須視現場執行之現
      況而隨時調整，尚非僅有一種遷讓計畫之可能。故縱抗告
      人未能提出「執行計畫」，若未因而造成系爭執行程序無
      法執行，即不得以原處分駁回抗告人強制執行之聲請。
　　⒋又原裁定以強制執行法第5條第1項規定認應由抗告人具狀
      表明「執行相對人」。惟本件雖有相對人陳碧麵等人死亡
      、實際占用人暨其使用現況迭有變更等情事，但相對人是
      否死亡，抗告人縱未陳報，執行法院亦得依強制執行法第
      19條規定，依職權向戶政機關調查之，不因抗告人未陳報
      即致系爭執行程序不能進行。是以，原裁定認因抗告人非
      無能力查知並向執行法院陳報、更正適格之相對人或撤回
      該部分之聲請，致系爭執行相對人部分欠缺，而駁回抗告
      人之異議，顯然於法有違。況就實際占用人之部分，抗告
      人於110年5月17日民事陳報狀曾檢附最高行政法院110年4
      月8日宣判之109年度上字第569號判決，由該判決可知最
      高行政法院已就當時實際占用人進行查核，而該案判決時
      間與系爭第1次補正通知時間，約僅距3個月，時間非長，
      故實際占用人應無巨大或顯著之變動，是尚難認抗告人就
      系爭第1次補正通知所命補正事項未為任何行為等語。並
      聲明：原處分及原裁定均廢棄。
四、本院查：
　㈠按強制執行程序如有債權人於執行程序中應為一定必要之行
    為，無正當理由而不為，經執行法院再定期限命為該行為，
    無正當理由逾期仍不為者，致不能進行時，執行法院得以裁
    定駁回其強制執行之聲請，並於裁定確定後，撤銷已為之執
    行處分，強制執行法第28條之1第1項第1款定有明文。所稱
    債權人於執行程序中應為一定必要之行為，係指債權人不為
    一定必要之行為，執行程序即不能進行者而言，惟必以債權
    人無正當理由而不為，方得依上開規定使生失權效果。
　㈡經查，抗告人以系爭契約為執行名義，向執行法院為系爭執
    行程序之聲請，係兩造所不爭執之事項。然自106年間執行
    至今，兩造間經歷多次審級行政訴訟程序，相對人已有多人
    死亡，且執行情況及現場管控情況之混亂，兼以疫情防範之
    必要下，執行法院即以110年7月16日及110年9月27日之系爭
    補正通知函（見執行法院106年度司行執助字第17號卷宗5，
    第165-166、181-183頁），限期主管機關即抗告人應予以補
    正適格之相對人及提出遷讓計畫，始得續行系爭執行程序，
    就此抗告人僅以110年10月4日函（本院卷第51-52頁）表示
    相對人數量及範圍龐大，有陳抗發生之虞，且因新冠肺炎疫
    情時期，為免群聚，並欲以溫和方式行之，而與相對人協商
    中，故遲未回復；且因協商過程恐費時耗日，故相對人於11
    0年9月29日已向執行法院聲請延緩執行，抗告人抱持正面立
    場，待相對人協商完畢並向抗告人申請成立民有市場將迅速
    陳報法院等語。則執行法院司法事務官核認抗告人仍未依執
    行法院所請，於期限內為適格相對人補正並為一定遷讓計畫
    之提出，致系爭執行程序不能進行，以原處分駁回抗告人強
    制執行之聲請，抗告人不服，聲明異議，經原裁定予以駁回
    。
　㈢本院經核原裁定駁回抗告人之聲明異議，於法並無違誤，茲
    就抗告理由再予論述如下：
　　⒈命抗告人補正適格相對人部分：
      ⑴按強制執行開始後，債務人死亡者，仍得續行強制執行
        ，並應由其繼承人承受該強制執行事件。如繼承人之有
        無不明、所在不明、是否承認繼承不明，或因故不能管
        理遺產，又無遺囑執行人或遺產管理人者，債權人得向
        執行法院聲請選任特別代理人，此觀諸強制執行法第5
        條第3項、第4項規定及其立法理由即明。次按強制執行
        法第19條第1項雖規定：「執行法院對於強制執行事件
        ，認有調查之必要時，得命債權人查報，或依職權調查
        之。」惟其立法目的，乃在強化執行法院之調查權，而
        非減免債權人對於強制執行事件之查報義務或課予執行
        法院應依職權調查之義務，尚不得以強制執行法第19條
        第1項規定，作為債權人無須為執行法院所命行為之理
        由。
　　　⑵抗告人雖主張執行法院依強制執行法第19條規定，可依
        職權向戶政機關調查已死亡相對人之繼承人，復以實際
        占用人由抗告人110年5月17日民事陳報狀檢附之最高行
        政法院110年4月8日109年度上字第569號判決亦可查知
        ，且該判決時間與系爭第1次補正通知時間，約僅距3個
        月，實際占用人應無巨大或顯著之變動，難認抗告人就
        命補正適格相對人事項未為任何必要行為云云。然如上
        所述，強制執行法第19條第1項規定並非減免債權人對
        於強制執行事件之查報義務，且執行法院辦理強制執行
        事件，固在使債權人就執行名義所載之債權圓滿實現，
        但仍應兼顧債務人之利益，免其財產因不當之執行受有
        損害。是若債權人拒不陳報債務人之繼承人，使執行法
        院無法由外觀上認定債權人查報之財產究屬於何債務人
        所有時，核屬債權人不為一定必要之行為，致執行程序
        不能進行，依強制執行法第28條之1第1款規定，執行法
        院可裁定駁回債權人強制執行之聲請。又抗告人所舉最
        高行政法院109年度上字第569號判決已就死亡相對人部
        分列明各承受訴訟人在案，但該判決係110年4月8日宣
        判，迄原處分110年11月8日駁回前，難認無變動之可能
        ，實則在執行法院110年7月及9月2次命補正通知期間，
        至少2名相對人(即附表編號121羅下、125梁陳玉綿)死
        亡，已經原裁定調查敘明在案(見執行卷5第427、441頁
        )，是抗告人所稱實際占用人應無變動，與事實並非相
        符。
　　　⑶是以，抗告人就執行法院司法事務官二度命其提出最新
        債務人暨其占用攤位資料補正時，倘抗告人查報有困難
        ，應向執行法院敘明有何無法查報之事由或請求延期查
        報，或依首揭規定向執行法院聲請選任特別代理人，惟
        抗告人就執行法院之補正通知未為任何反應或回覆，又
        或僅言人數眾多尚與之協商，卻未敘明協商對象是否即
        是本件適格相對人，自難認其有何不能依限查報之正當
        理由成立，且難謂無稽延執行程序之進行。則原裁定維
        持原處分，駁回抗告人之異議，並無違誤。
　　⒉命抗告人補正本件遷讓執行計畫部分：
　　　⑴按民事強制執行原則採當事人進行主義，其執行之標的
        物、應為之執行行為或強制執行法所定其他事項，須由
        債權人為一定之行為，始能開始或進行，是債權人有查
        報及為一定行為之義務，此觀諸強制執行法第5條第2項
        、第19條第1項及第28條之1規定意旨自明。若債權人聲
        請強制執行後，經執行法院命其為一定之行為，均置之
        不理，其拒絕為強制執行所需之一定必要行為至明，致
        執行程序不能進行，依強制執行法第28條之1第1款規定
        ，執行法院可裁定駁回債權人強制執行之聲請。
　　　⑵經查，系爭執行程序自106年持續至今，應執行遷讓攤位
        、所需時間、人員編制、搬遷機械暨其全部費用等，及
        包括執行後現場遺留物如何保管、保管地點等相關作業
        ，還有各項費用應列明各細目等，在歷次執行程序後，
        多有變化，執行法院遂限期令抗告人補正「遷讓執行計
        畫」，以利系爭執行程序之續行，且鑑於過往執行經驗
        ，在相對人眾多聚集且時值新冠肺炎傳播期間，如何管
        控及避免群聚感染，亦令抗告人於搬遷執行計畫中詳細
        規劃並說明等語，有執行法院系爭2次補正通知函可稽
        ，依前揭規定可知，此屬執行程序進行之應為一定必要
        之行為。惟抗告人於執行法院以110年7月16日第1次限
        期於20日補正通知時，未為任何回覆及作為；於執行法
        院以110年9月27日第2次限期於7日內補正通知時，抗告
        人南市方以110年10月4日函復表示，續為執行將動員大
        量人力管控現場，在疫情時期恐有群聚疑慮，且以雙方
        正在協商中說明何以遲未回覆等語，有上揭各函附卷可
        稽（見執行法院106年度司行執助字第17號卷宗5，第16
        5-166、181-183頁、本院卷第51-52頁）。則執行法院
        認定抗告人未於期限內提出任何遷讓執行計畫之情，當
        可認定，並以原處分駁回抗告人強制執行之聲請，核屬
        有據，原裁定予以維持，亦無違誤。
　　　⑶抗告人雖主張執行法院命提出計畫之時間，正值新冠肺
        炎警戒時期，致未能提出系爭遷讓計畫。另系爭執行程
        序過往曾定於107年1月22日執行遷讓並由執行法院自行
        評估後應備警員8名，並未要求抗告人提出「執行計畫
        」，故執行計畫之提出，非屬「一定必要之行為」。此
        外，系爭執行程序涉及100多個攤鋪位及其內多樣動產
        ，故應以緩和方式執行，不應以一種之執行計畫為必要
        ，故抗告人未提計畫也不影響系爭執行程序之進行云云
        。然查，系爭執行程序自106年執行至今，迭經多次爭
        訟，為免案件懸而不決，造成相對人財產處分之不公平
        ，並保障抗告人權益下，本件強制執行事件在無停止事
        由後，即應續行，而執行當時固值新冠肺炎警戒時期，
        然如何正常安全進行，身為地方防疫權責機關即本件抗
        告人，更有提出相關遷讓計畫之一定必要行為，以使系
        爭執行程序得以續行，且此時時空背景與彼時定於107
        年1月22日執行遷讓，已然不同，不能比附援引，而可
        認抗告人無提出執行計畫之必要，亦非抗告人得執為不
        補正之正當理由。是原裁定以抗告人有補正執行計畫之
        必要性，並以2次系爭補正通知距離司法事務官駁回之
        原處分，實際有3個多月時間可供抗告人從容補正而未
        為等語，認原處分無誤，應予維持，核屬有據。
  ㈣從而，執行法院以原處分駁回抗告人之強制執行聲請，並無
    違誤，而原裁定駁回抗告人之聲明異議，亦無不合。抗告意
    旨仍執前詞，指摘原裁定違誤，求予廢棄，難認有理由，應
    予駁回。
五、結論：本件抗告無理由。
中　　華　　民　　國　　111 　年　　9 　　月　　1　　日
             高雄高等行政法院第三庭
                         審判長法官　林　彥　君  
                               法官　廖　建　彥  
                               法官　黃　堯　讚

以上正本係照原本作成。
不得抗告。
中　　華　　民　　國　　111 　年　　9 　　月　　1 　　日

                              書記官　江　如　青